【裁判字號】    99,交聲,273
【裁判日期】    991130
【裁判案由】    違反道路交通管理處罰條例聲明異議
【裁判全文】
臺灣基隆地方法院交通事件裁定        99年度交聲字第273號
移送機關即
原處分機關    交通部公路總局臺北區監理所基隆監理站
聲明異議人
即受處分人    鄭進福
上列聲明異議人即受處分人因違反道路交通管理處罰條例案件，
對於交通部公路總局臺北區監理所基隆監理站中華民國99年8 月
10日所為之處分（原處分案號：基監字第裁42-RB0000000號），
聲明異議，本院裁定如下：
    主  文
異議駁回。
    理  由
一、原處分意旨略以：聲明異議人即受處分人鄭進福（下稱異議
    人）於民國99年7 月23日下午8 時30分許，駕駛所有之378-
    ET號營業一般小客車，行經愛二路、仁二路路口，因闖紅燈
    （仁二路左轉愛二路）之違規，經基隆市警察局第一分局（
    下稱舉發單位）執勤員警以異議人有違反道路交通管理處罰
    條例第53條第1 項規定之行為當場單掣舉發（基隆市警察局
    99年7 月23日基警交字第RB0000000 號）。嗣異議人於應到
    案日期前（99年8 月7 日）之99年7 月26日，向交通部公路
    總局臺北區監理所基隆監理站（下稱原處分機關）提起申訴
    ，原處分機關函請舉發單位調查結果，仍認異議人有上開違
    規行為，乃依前揭道路交通管理處罰條例第53條第1 項、第
    63 條 第1 項第3 款（原裁決書漏載第3 款）之規定及違反
    道路交通管理事件統一裁罰基準及處理細則第41條、第43條
    、第44條及第67條等規定，於99年8 月10日以基監字第裁42
    -RB0000000號裁決書，裁處異議人罰鍰新臺幣（下同）2,70
    0 元，並記違規點數3 點等語。
二、聲明異議意旨略以：伊雖有於99年7 月23日下午8 時30分，
    駕駛上開營業小客車，由基隆市○○路左轉愛二路，且當時
    確見仁二路口為綠燈，才左轉駛入愛二路，然其因於該路口
    等待行人優先通過，而逾左轉進入愛二路之時間，並無如舉
    發員警所稱闖紅燈（紅燈左轉）違規情事存在，爰為此聲明
    異議云云。
三、道路交通安全規則第90條規定，駕駛人駕駛汽車，應遵守道
    路交通標誌、標線、號誌之指示，並服從交通指揮人員之指
    揮。又道路交通管理處罰條例第53條第1 項規定，汽車駕駛
    人，行經有燈光號誌管制之交岔路口闖紅燈者，處1,800 元
    以上5,400 元以下罰鍰。同條例第63條第1 項第3 款規定，
    汽車駕駛人有第53條情形者，除依原條款處罰鍰外，並記違
    規點數3 點。
四、經查：
  (一)異議人駕駛378-EH號營業小客車於99年7 月23日下午8 時30
    分，行經基隆市○○路、愛二路「設有燈光號誌管制」之路
    口，因不遵守號誌指示而「闖紅燈」（紅燈左轉），並為警
    當場攔停且掣單舉發違規等情，業據證人即舉發員警李漢昌
    證述綦詳，此有基隆市警察局基警交字第RB0000000 號舉發
    違反道路交通管理事件通知單、基隆市警察局第一分局99年
    8 月4 日基警一分五字第0990108244號函、交通部公路總局
    臺北區監理所基隆監理站基監字第裁42-RB0000000號違反道
    路交通管理事件裁決書各1 份在卷可稽，是異議人於上開時
    間、路段有「闖紅燈」（紅燈左轉）之違規事實，應甚明確
    ，堪予認定。
  (二)異議人雖辯稱：伊當時見仁二路口號誌燈確實呈現綠燈，才
    左轉駛入愛二路，其為等待行人優先通過，而逾左轉進入愛
    二路之時間，並無如舉發員警所稱闖紅燈（紅燈左轉）之違
    規情事存在云云。然查本件舉發過程，經證人即本件舉發警
    員李漢昌到庭結證稱：「（問：本案交通違規是否你舉發？
    ）是我舉發，當天我是跟我隊長吳合謦執行取締交通違規勤
    務，我們在8 點25分時到達愛二路74號前，我把巡邏車停好
    ，就看到仁二路往火車站方向號誌是紅燈，就看到2 台計程
    車直接慢慢的開過來，我們就攔檢做掣單舉發的動作」、「
    （問：你看到仁二路號誌紅燈時，異議人駕駛的車號378-ET
    營業小客車是否已經開始左轉？）當時是二部車，第一部是
    532-LY營業小客車，該部車與異議人的營業小客車一起左轉
    過來，所以我一次將二部車都攔下來」、「（問：有無如異
    議人所述，是在仁二路號誌為綠燈時開始左轉，為了禮讓行
    人，等到號誌轉為紅燈時才左轉的情形？）我是沒有看到這
    個情形，因為我站的地方是轉角，沒有辦法看到異議人車子
    轉過來的地方，我站的位置可以看到公車循環站的號誌（就
    如庭呈位置圖，就是我以紅色筆圈出來的位置）」、「（問
    ：違規地點現在是否可以調到監視錄影光碟？）當時沒有調
    取，現在可能已經覆蓋掉了，如照異議人所言，有3 台車的
    距離，異議人的車子不可能是在斑馬線上面」等語（見本院
    99年9 月7 日下午3 時30分訊問筆錄第2 至3 頁），並有基
    隆市○○路與愛二路口照片共2 幀及違規現場圖附卷可稽。
    證人李漢昌係基隆市政府警察局第一分局警備隊之警員，平
    日職司犯罪偵查及道路交通管理、維護交通秩序之指揮稽查
    等工作，其與異議人間，素昧平生又無怨隙，殊無甘冒偽證
    罪責，故為不實舉發之理由存在，況且異議人亦坦承其違規
    是為了要禮讓行人等語（見本院99年9 月7 日訊問筆錄第3
    頁），足認異議人於上開時、地確有「闖紅燈」（紅燈左轉
    ）之違規事實已臻明確。是異議人以前揭情詞置辯，諒係卸
    責之詞，自不可採。
  (三)至按道路交通標誌標線號誌設置規則第206 條第5 款規定行
    車管制號誌顯示為圓形紅燈者，其意義為車輛禁止通行，不
    得超越停止線或進入路口，道路交通標誌標線號誌設置規則
    第206 條定有明文，故汽車駕駛人行駛至有燈光號誌管制之
    交岔路口，其行進、轉彎應遵守燈光號誌之指示，而燈光號
    誌顯示為圓形紅燈者，應完全停止並禁止為任何通行行為，
    亦即不得超越停止線或進入路口，從而駕駛人於紅燈之狀態
    下，超越停止線左轉並進入路口，自屬道路交通法規所定義
    之「闖紅燈」行為之一種，其理甚明。再按交通部82年4 月
    22日交路字第009811號函釋「闖紅燈」認定標準，乃係為恐
    凡超越停止線即遽論處「闖紅燈」，則恐難為一般大眾所接
    受，亦非「道路交通管理處罰條例」當初立法精神，故為促
    使駕駛人回歸於對標線之認知，同時兼顧執法技術層面與大
    眾接受程度，茲將面對圓形紅燈時超越停止線或闖紅燈行為
    之認定敘述如后，以供參考：1.車輛面對圓形紅燈時仍逕予
    穿越路口至銜接路段，含左轉、直行、迴轉及右轉（依箭頭
    綠燈允許行駛者除外）即視為闖紅燈之行為。2.有繪設路口
    範圍者：車輛無視於紅燈警示，有穿越路口之意圖，而車身
    已伸入路口範圍亦視同闖紅燈；若僅伸越停止線而未達路口
    範圍者，則視為不遵守標線指示。（可以處罰條例第60條第
    2 項第3 款之規定處分之）。3.無繪設路口範圍者：以車輛
    無視於紅燈號誌，而有穿越路口之企圖，其車身並已伸越停
    止線並足以妨害其他方向人（若有行人穿越道）、車通行者
    亦以闖紅燈論處；若僅車身伸越停止線則以不遵守標線指示
    視之。4.目前交岔路口已繪設網狀黃線區者暫以該範圍視作
    路口，未繪設者請公路主管機關依內政部警政署65年2 月16
    日警署交字第00249 號函之規定，視路況車況繪設路口範圍
    。5.另路口設有照相設施者並請有關單位依會議結論之認定
    標準配合調整以更能明確認定。末按，主管機關基於職權因
    執行特定法律之規定，得為必要之釋示，以供本機關或下級
    機關所屬公務員行使職權時之依據，此即「解釋性行政規則
    」（司法院大法官釋字第548 號解釋參照）。上開函釋為道
    路交通管理處罰條例第8 條所定之公路主管機關（交通部公
    路總局各區監理所監理站）之上級機關交通部所發布，其對
    該條例所為之釋示自有上開「解釋性行政規則」之效力，足
    堪為各級機關適用法律及民眾認知執法機關適用法律意見之
    參考。從而，揆諸前揭函示說明，異議人上開違規行為，係
    為車輛面對圓形紅燈時仍逕予穿越路口左轉至銜接路段，視
    為闖紅燈之行為，洵屬有據，附此敘明。
五、綜上所述，異議人於上揭時地闖越紅燈違規左轉之行為已堪
    認定，從而原處分機關依道路交通管理處罰條例第53條第1
    項之規定，裁處異議人2,700 元罰緩，並依同條例第63條第
    1 項第3 款（裁決書漏載第3 款）之規定，記違規點數3 點
    ，核無違誤，本件異議人之異議為無理由，應予駁回。
六、據上論結，依道路交通案件處理辦法第19條，裁定如主文。
中    華    民    國    99    年    11    月    30    日
                  交通法庭法  官  黃永定
以上正本證明與原本無異
對於本件裁定如有不服，應於收受送達後5日內，向本院提出抗
告書狀（應附繕本），敘述抗告之理由，抗告於臺灣高等法院。
中    華    民    國    99    年    11    月    30    日
                          書記官  劉珍珍

司法院資訊處製作；財團法人民間司法改革基金會備份。
